臺灣高等法院刑事判決　　　　　　　　　　　　　九十一年度上易字第二一九七號
　　上　訴　人
　　即　被　告　甲○○
右列上訴人，因傷害案件，不服臺灣板橋地方法院九十一年度易字第一五九七號，中
華民國九十一年七月二日第一審判決（起訴案號：臺灣板橋地方法院檢察署九十一年
度偵字第八四五號）提起上訴，本院判決如左：
    主  文
原判決撤銷。
甲○○傷害人之身體，處有期徒刑壹年參月。
    事  實
一、甲○○與乙○○係房客與房東關係，於民國九十年八月二十九日晚上十一時許，
    在台北縣蘆洲市○○路二十六巷巷口，甲○○因不滿乙○○表示欲調高租金，竟
    基於普通傷害之故意，拿起乙○○所有、放置於機車上之機車大鎖一支毆打乙○
    ○之頭部數下，致乙○○受有頭部外傷、臉部挫傷併頭皮撕裂傷併皮膚壞死、右
    眼水晶體脫位、雙眼結膜下出血及雙眼眼瞼瘀腫等多處傷害，經治療矯正後其右
    眼最佳視力僅零點三（尚未達毀敗程度）。
二、案經被害人乙○○訴由台北縣政府警察局蘆洲分局報請臺灣板橋地方法院檢察署
    檢察官偵查起訴。
    理  由
一、右揭事實，訊據上訴人即被告甲○○除辯稱：當時伊與乙○○雙方都喝醉酒是互
    毆，是乙○○先罵伊三字經，並持機車大鎖打伊左手臂，伊始將大鎖搶下，毆打
    乙○○之頭部數下，伊是正當防衛云云外，對其餘右揭事實均坦承不諱，惟查右
    揭事實，業據告訴人乙○○於偵審中指訴甚詳，且乙○○因遭被告持機車大鎖毆
    打頭部而受有頭部外傷、臉部挫傷併頭皮撕裂傷併皮膚壞死、右眼水晶體脫位、
    雙眼結膜下出血及雙眼眼瞼瘀腫等多處傷害，自九十年八月三十日起至馬偕醫院
    急診住院治療，於同年九月十七日接受頭皮處清創及皮瓣手術，迄九十年十月十
    五日始出院，惟仍繼續門診治療，於九十一年二月二十二日門診時其右眼視力為
    六十公分前能辨手動，經矯正右眼最佳視力為零點三等情，有馬偕紀念醫院九十
    年十月五日、九十一年二月二十二日甲種診斷證明書及九十一年四月四日馬院醫
    眼字第九一０六四０號函各一紙附卷可稽。至於被告上開辯稱部分，固經被告於
    偵查中提出蘆洲龍安中醫醫院九十年十月二十五日診斷證明書一紙為證，惟為告
    訴人乙○○所否認，觀諸上開診斷證明書之「病名」欄內記載「肘及下臂肌肉酸
    痛」，「醫師囑言」欄內記載「九十年十月十五日來院門診，自訴疼痛」等語，
    被告驗傷時間與案發時即九十年八月二十九日相距已逾一月半，已難認該診斷證
    明書所載被告之病名與本案間有何關連性存在，況且被告經診斷結果僅係肌肉酸
    痛，苟如被告所稱遭告訴人以機車大鎖毆打左手臂云云，何以無如一般人於遭受
    外力打擊時所造成之擦傷、挫傷或紅腫等症狀，又被告既於案發當時持機車大鎖
    毆打告訴人頭部數下，自可能因自己施力過大或不當而導致自身「肘及下臂肌肉
    酸痛」，益見上開診斷證明書不足以證明告訴人有持機車大鎖先毆打被告左手臂
    之事實。又告訴人乙○○係三十七年六月十六日生，於案發當時已五十三歲，年
    邁力衰，而被告當時年僅三十歲，年輕力強，乙○○焉有主動向被告挑釁之理？
    再者，縱認被告所稱係乙○○先以三字經罵伊，並持機車大鎖毆打伊左手臂云云
    為真，被告奪下乙○○所持之機車大鎖後，已無任何「現在不法之侵害」存在，
    被告竟持該機車大鎖攻擊乙○○之頭部數下，自不得主張正當防衛，又被告在本
    院供稱：我打乙○○的時候，沒有要給他死、殘廢或失明的意思等語，且被害人
    亦供稱：被告打我的時候，被告邊罵髒話邊打，有說氣話諸如說給你死，但是我
    認為是氣話而已云云（見本院九十一年八月二十日筆錄），是尚難遽認被告於毆
    打乙○○時具有殺人或使人受重傷之犯意，而應僅具有普通傷害之犯意，甚為明
    確。被告上揭所辯，委係圖卸刑責之詞，應不足採，其右揭傷害犯行洵堪認定。
二、核被告所為，係犯刑法第二百七十七條第一項之普通傷害罪。原審酌情據以論科
    ，固非無見，惟原判決據上論斷欄贅引刑法第四十一條第一項前段已有未合，且
    被告於原審判決後，已於九十一年八月十九日就其右揭傷害案件之損害賠償事件
    與告訴人在臺北縣蘆洲市調解委員會成立調解，由被告賠償告訴人醫療費用新台
    幣（下同）二十五萬元，於調解成立當場先付二萬元，餘款每月給付告訴人一萬
    元，並開立本票給告訴人，業據雙方到庭供述無異，且有被告事後提出之臺北縣
    蘆洲市調解委員會調解書附卷可稽。原審於判決量刑時未及審酌，亦有未洽，被
    告上訴意旨執此理由認原審量刑過重，指摘原判決不當，為有理由，原判決既有
    上述之可議，自應由本院將原判決撤銷改判，審酌被告之犯罪動機，與被害人乙
    ○○之關係，僅因房東乙○○表示欲調高租金，即持機車大鎖毆打乙○○之頭部
    數下，手段兇暴殘忍，被害人乙○○所受傷勢嚴重，被告犯後已與告訴人成立調
    解等一切情狀，量處被告有期徒刑一年三月，以示懲儆。
據上論斷，應依刑事訴訟法第三百六十九條第一項前段、第三百六十四條、第二百九
十九條第一項前段，刑法第二百七十七條第一項、罰金罰鍰提高標準條例第一條前段
，判決如主文。
本案經檢察官周誠南到庭執行職務。
中      華      民      國    九十一    年      八      月    二十九    日
                              臺灣高等法院刑事第二庭
                                  審判長法  官  蔡  長  溪
                                        法  官  林  俊  益
                                        法  官  楊  貴  志
右正本證明與原本無異。
不得上訴。
                                        書記官  胡      儀
中      華      民      國     九十一   年      八      月      三十    日
附錄：本案論罪科刑法條全文
刑法第二百七十七條
傷害人之身體或健康者，處三年以下有期徒刑、拘役或一千元以下罰金。
犯前項之罪，因而致人於死者，處無期徒刑或七年以上有期徒刑，致重傷者，處三年
以上、十年以下有期徒刑。
